臺灣新竹地方法院民事裁定  
110年度小上字第23號
上  訴  人  辜啟倫  
被上訴人    馨琳揚企管顧問有限公司


法定代理人  唐明良  


上列當事人間給付電信費事件，上訴人對於民國110 年5月7日本
院新竹簡易庭110 年度竹小字第271 號小額訴訟事件第一審判決
不服，提起上訴，本院裁定如下：
    主  文
上訴駁回。
第二審訴訟費用新臺幣壹仟伍佰元由上訴人負擔。
    理  由
一、按對於小額程序之第一審裁判之上訴，非以其違背法令為理
    由，不得為之；其上訴狀內應記載上訴理由，並表明原判決
    所違背之法令及其具體內容，暨依訴訟資料可認為原判決有
    違背法令之具體事實，民事訴訟法第436 條之24第2 項、第
    436 條之25分別定有明文。又依民事訴訟法第436 條之32第
    2 項準用第468 條及第469 條第1 至5 款之規定，所謂判決
    違背法令係指判決不適用法規或適用不當者而言，且判決有
    同法第469 條第1 款至第5 款情形之一者，為當然違背法令
    。是當事人以小額程序之第一審判決違背法令為理由提起上
    訴時，就原判決如何不適用法規或適用法規不當，其上訴狀
    或理由書應有具體之指摘，並揭示該法規之條項或其內容，
    若係成文法以外之法則，應揭示該法則之旨趣，倘為司法院
    解釋或最高法院之判例，則應揭示該判解之字號或其內容，
    如依民事訴訟法第469 條第1 款至第5 款所列各款事由提起
    上訴者，其上訴狀或理由書應揭示合於該條款之事實，若小
    額訴訟程序上訴人之上訴狀或理由書未依上述方法表明者，
    自難認已對原判決之違背法令有具體之指摘，其上訴即不合
    法（最高法院71年台上字第314號裁定意旨參照）。而依民
    事訴訟法第436 條之32第2 項規定，同法第469 條第6 款之
    判決不備理由或理由矛盾之當然違背法令於小額事件之上訴
    程序並不準用。是於小額事件中所謂違背法令，並不包含認
    定事實錯誤、取捨證據不當或就當事人提出之事實或證據疏
    於調查或漏未斟酌之判決不備理由情形。復按若僅係取捨證
    據、認定事實等屬於原審法院職權行使之事項，除有認定違
    法之情形外，應不生違背法令之問題（最高法院28年上字第
    1515號裁判意旨可資參照）。又上訴不合法，第二審法院應
    依同法第436條之32第2 項準用第471 條第1 項、第444 條
    第1 項規定，法院毋庸命其補正，應逕以裁定駁回之。
二、上訴意旨略以：
    上訴人之原戶籍地為前租屋處，嗣因更換租屋地點後經房東
    同意才將戶籍遷至現居地，故未收到原審小額訴訟之開庭通
    知。此外，上訴人曾因投資失敗、親友借錢等因素致經濟困
    頓，而向銀行、融資公司、錢莊等申辦借貸、亦曾因此遭遇
    詐騙，且有雙證件外流之情形。雖被上訴人稱其係自訴外人
    台灣大哥大所讓與取得之電信費債權，然因上訴人未曾向台
    灣大哥大申辦門號，可知該門號係由第三人冒名偽造上訴人
    之簽名及盜用雙證件為申辦，故原審所認定之事實有誤，上
    訴人對該判決難以接受等語，為此提起本件上訴，並聲明：
    原判決廢棄。
三、本院之判斷：
（一）按言詞辯論期日，當事人之一造不到場者，得依到場當事
      人之聲請，由其一造辯論而為判決，民事訴訟法第385 條
      第1項前段定有明文。次按對於當事人之送達，有應為送
      達之處所不明者，受訴法院得依聲請准為公示送達；前項
      所列情形，如無人為公示送達之聲請者，受訴法院為避免
      訴訟遲延認有必要時，得依職權命為公示送達。公示送達
      ，自將公告或通知書黏貼公告處之日起，公告於法院網站
      者，自公告之日起，其登載公報或新聞紙者，自最後登載
      之日起，經20日發生效力；就應於外國為送達而為公示送
      達者，經60日發生效力。但第150條之公示送達，自黏貼
      公告處之翌日，發生效力。民事訴訟法第149條第1項第1
      款及第3項、第152條定有明定。而所謂應為送達之處所不
      明，係指依社會一般觀念，不知其應為送達處所而言，既
      非以聲請人主觀的不明為標準，亦非以客觀的絕對不明為
      準，依一般認為相當之方法探查後，仍不知其應為送達之
      處所者，即可認為不明。
（二）經查，上訴人雖主張其未收到開庭通知等語，然被上訴人
      於原審民事起訴狀中載明上訴人之地址為新竹市○區○○路0
      00號3樓之5，且將該債權讓與通知寄於該址，復因上訴人
      遷移不明遭退件等情，有收件回執及退件信封在卷可參（
      原審卷第35頁至36頁）；復經原審於民國110年3月15日依
      職權調閱上訴人之個人戶籍資料後，上訴人之戶籍地址同
      為上揭地址，有個人戶籍資料查詢結果可參（原審卷第41
      頁），原審認上訴人有住居所不明之虞，乃於110年3月21
      日向該址為起訴狀繕本及調解暨言詞辯論期日通知書之送
      達，並依被上訴人之聲請同為公示送達（原審卷第13、55
      頁），嗣因該址查無上訴人而遭退回，有送達證書及退件
      信封在卷可參（原審卷第49頁至53頁），是上訴人於原審
      言詞辯論期日終結前，確屬應為送達之處所不明，而上訴
      人應受送達之處所既屬不明，原審依被上訴人之聲請為公
      示送達，於法無違，自生送達之效力。又原審言詞辯論期
      日通知書既已合法送達上訴人，且送達生效日（110年4月
      1日，原審卷第59頁）距言詞辯論期日（110年4月26日）
      已逾就審期間5日及在途期間2日，則上訴人已於相當時期
      受合法通知，卻無正當理由未到庭應訴，原審依被上訴人
      之聲請，准由其一造辯論而為判決，其訴訟程序自屬適法
      。又小額訴訟程序之上訴審為法律審，所為判決係以原審
      判決所確定之事實為基礎，如非以原審判決違背法令為理
      由即不得為之。本件上訴人對原審判決提起上訴，核其上
      訴狀所載之理由，係對原審判決有關上訴人是否向台灣大
      哥大申辦電信門號真偽之證據取捨、認定事實之職權行使
      為指摘，並未提及原審判決有何民事訴訟法第469 條第1 
      款至第5 款之當然違背法令情形，亦未揭示法規之條項、
      內容，或成文法以外之法則之旨趣、或司法院解釋、最高
      法院判例之判解字號或其內容，以具體指摘原判決有不適
      用法規或適用法規不當之處，自難認對該判決之如何違背
      法令已有具體指摘，無從認為原審判決有何不適用法規或
      適用法規不當之情形，縱認上訴意旨所為事實陳述非虛，
      仍難認其上訴為合法，揆諸前揭說明，本件上訴人之上訴
      既有前開不合法之處，爰依民事訴訟法第436 條之32第2 
      項準用同法第444 條第1 項之規定，予以裁定駁回，並確
      定上訴人應負擔之第二審訴訟費用額如主文第2項所示
四、據上論結，本件上訴為不合法，依民事訴訟法第436條之32
    第1項、第2項、第444條第1項前段、第436條之19第1項、第
    95條、第78條，裁定如主文。
中　　華　　民　　國　　110 　年　　8 　　月　　9　　日
            民事第一庭    審判長法  官  楊明箴
                                法  官  蔡欣怡
                                法  官  王碧瑩
以上正本係照原本作成。
不得再抗告。
中　　華　　民　　國　　110 　年　　8 　　月　　10　　日
                                書記官  嚴翠意